臺灣桃園地方法院交通事件裁定　　　　 93年度交聲字第634號
原處分機關　交通部公路總局新竹區監理所桃園監理站
異　議　人
即受處分人　豪建交通股份有限公司
代　表　人　蘇芳森
異　議　人　甲○○　男　55歲.
上列受處分人及異議人因違反道路交通管理處罰條例案件，對於
交通部公路總局新竹區監理所桃園監理站93年12月8 日，桃監裁
罰字第裁52─DA0000000 號裁決書不服，聲明異議，本院裁定如
左：
        主  文
原處分撤銷。
甲○○之異議駁回。
        理  由
壹、有關異議人豪建交通股份有限公司部分：
一、原處分機關之處分意旨略以：異議人豪建交通股份有限公司
    （以下簡稱豪建公司）所有之車牌號碼NM-686號營業貨運曳
    引車於民國93年8 月31日上午9 時45分許，在桃園縣大園鄉
    ○○路上因裝載貨物超過核定之重量（超載5.84公噸），經
    桃園縣政府警察局交通隊警員攔查過磅發現，填製桃警局交
    字第DA0000000 號舉發違反道路交通管理事件通知單移送該
    站，該站於93年11月15日依道路交通管理處罰條例第29條之
    1 第1 項規定，處分車牌號碼NM-686號營業貨運曳引車所有
    人即異議人豪建公司。嗣後經異議人甲○○先生於93年11月
    18 日 具狀聲明異議，異議人豪建公司亦於93年11月19日提
    出書面陳述，指稱本件違規係應歸責於汽車駕駛人甲○○先
    生，原處分機關乃撤銷93年11月5 日所開具之桃監裁罰字第
    裁52─DA0000000 號裁決書，後經臺北區監理所於93年12月
    1 日以北監營字第0938004554A 號函退回原處分機關。原處
    分機關於93年12月8 日，再以上開違規事由，以桃監裁罰字
    第裁52─DA0000000 號裁決書處異議人豪建公司「罰鍰新台
    幣壹萬陸仟元整，記汽車違規紀錄一次」。
二、異議人豪建公司聲明異議之意旨略以：原處分機關於93年11
    月15日所為之裁決書，經異議人甲○○於93年11月18日呈述
    異議狀請原處分機關代轉桃園地方法院後，原處分機關於93
    年11月23日以竹監桃字第0930026733號函發文，說明第四項
    中宣告原處分機關業於93年11月19日撤銷桃監裁罰字第裁52
    ─DA0000000 號裁決書之處分（第一次裁決書），因臺北區
    監理所通知以電話通知異議人甲○○，異議人甲○○於93年
    11 月29 日到案陳述，台北區監理所認第一次裁決書已經撤
    銷，無案可辦，需待原處分機關之主管機關宣告撤銷無效後
    方可辦理，今原處分機關之主管機關尚未宣告第一次裁決書
    撤銷無效前，原處分機關於93年12月8 日逕為之第二次裁決
    書，依法不合，有違依法行政之虞。又豪建公司所屬之車牌
    號碼NM-686號營業貨運曳引車係異議人甲○○自購靠行營業
    ，違規屬其個人行為，本件違規應歸行為人甲○○。
三、按「貨車之裝載，應依左列規定：一裝載貨物不得超過核定
    之總重量‧‧‧」，為道路交通安全規則第79條第1項第1款
    所明文規定。又「汽車裝載貨物超過核定之總重量、總聯結
    重量者，處汽車所有人罰鍰，並記汽車違規紀錄一次，其應
    歸責於汽車駕駛人時，除依第三項處汽車駕駛人罰鍰及依第
    六十三條第一項第二款記點外，汽車所有人仍應記該汽車違
    規紀錄一次。‧‧‧有前二項規定之情形者，應責令改正或
    當場禁止通行，並處新臺幣一萬元罰鍰，超載十公噸以下者
    ，以總超載部分，每一公噸加罰新臺幣一千元；超載逾十公
    噸至二十公噸以下者，以總超載部分，每一公噸加罰新臺幣
    二千元；超載逾二十公噸至三十公噸以下者，以總超載部分
    ，每一公噸加罰新臺幣三千元；超載逾三十公噸者，以總超
    載部分，每一公噸加罰新臺幣五千元。未滿一公噸以一公噸
    計算。」，固為道路交通管理處罰條例第29條之2 第1 項、
    第3 項所明文規定，惟該法第29條之2 第1 項後段既已明文
    規定「其應歸責於汽車駕駛人時，除依第三項處汽車駕駛人
    罰鍰及依第六十三條第一項第二款記點外，汽車所有人仍應
    記該汽車違規紀錄一次」，顯見於汽車裝載貨物超過核定之
    總重量，而應歸責於汽車駕駛人時，即應處汽車駕駛人罰鍰
    及記點，汽車所有人則僅記該汽車違規紀錄一次而已，先此
    敘明。
四、查原處分機關於93年11月15日，以異議人豪建公司所有之車
    牌號碼NM-686號營業貨運曳引車於上揭時、地，裝載貨物超
    過核定之重量（超載5.84公噸），依道路交通管理處罰條例
    第29條之1第1項規定，處異議人豪建公司罰鍰新台幣壹萬陸
    仟元整，記汽車違規紀錄一次，後因異議人豪建公司於93年
    11月19日提出「交通違規陳述單及查詢單」，指稱該公司所
    屬之車牌號碼NM-686號營業貨運曳引車係異議人甲○○自購
    靠行營業，違規屬其個人行為，本件違規應歸行為人甲○○
    等語，原處分機關於93年11月23日以竹監桃字第0930026733
    號函發文予臺北監理所，於說明第四項中宣告原處分機關業
    於93年11月19日撤銷桃監裁罰字第裁52─DA0000000 號裁決
    書之處分，此有93年11月15日桃監裁罰字第裁52─DA000000
    0 號裁決書及竹監桃字第0930026733號函（均影本）在卷可
    稽；又原處分機關在收到臺北區監理所於93年12月1 日以北
    監營字第0938004554A 號函退回本件予原處分機關後，原處
    分機關再於93年12月8 日，以上開違規事由，以桃監裁罰字
    第裁52─DA0000000 號裁決書處異議人豪建公司「罰鍰新台
    幣壹萬陸仟元整，記汽車違規紀錄一次」，亦有北監營字第
    0938004554A 號函及93年12月8 日桃監裁罰字第裁52─DA00
    00000 號裁決書（均影本）在卷可稽，堪認此等事實為真。
五、經查：上揭車牌號碼NM-686號營業貨運曳引車為異議人甲○
    ○所購買，而靠行登記於異議人豪建公司一節，除據異議人
    豪建公司於93年11月19日提出之「交通違規陳述單及查詢單
    」載明外，亦據異議人甲○○先生於本院調查時陳述明確；
    又上揭營業貨運曳引車於上揭時、地為警舉發超載時之駕駛
    人為異議人甲○○一節，除據異議人甲○○於本院調查時陳
    述明確，並有上揭舉發違反道路交通管理事件通知單影本在
    卷可稽，堪認此等事實屬實；再異議人甲○○於本院94年4
    月22日調查時，已自承其駕駛上揭營業貨運曳引車於上揭時
    、地超載是事實（但抗辯警員取締程序違法），是本件違規
    超載乃應歸責於異議人甲○○無誤。因此，原處分機關於93
    年11月15日為第一次裁決書，處異議人豪建公司罰鍰新台幣
    壹萬陸仟元整，記汽車違規紀錄一次，後因異議人豪建公司
    於93年11月19日提出「交通違規陳述單及查詢單」為上述之
    主張，而於同日撤銷原裁決書，後因臺北監理所以上揭理由
    退回原處分機關後，原處分機關再為第二次裁決書，是本件
    所應探究者，乃原處分機關撤銷第一次裁決書後再為第二次
    裁決書，其撤銷是否合法有效及第二次裁決書是否適法。
六、如上所述，本件超載違規應歸責於駕駛人即異議人甲○○，
    原處分機關於93年11月5 日以桃監裁罰字第裁52─DA000000
    0 號裁決書，處異議人豪建公司「罰鍰新台幣壹萬陸仟元整
    ，記汽車違規紀錄一次」即屬違誤；又該裁決書之受處分人
    為異議人豪建公司，則僅有異議人豪建公司得提出聲明異議
    ，然異議人於93年11月19日係提出「交通違規陳述單及查詢
    單」，並非聲明異議，原處分機關自認原裁決書有誤（應處
    分駕駛人始為適法）而撤銷原處分書，即難認有何違誤。又
    如上所述，本件違規超載既應歸責於駕駛人即異議人甲○○
    ，原處分機關為第二次裁決書時，竟仍對異議人豪建公司為
    上揭處分，顯有違誤，自應由本院撤銷該處分。再依上揭道
    路交通管理處罰條例第29條之2 第1 項後段規定，於應歸責
    於汽車駕駛人時，汽車所有人仍應記該汽車違規紀錄一次，
    然因本件駕駛人即異議人甲○○是否構成違規，尚未經裁決
    確定，且依違反道路交通管理事件統一裁罰基準及處理細則
    第26條規定「舉發違反道路交通管理事件，以汽車所有人為
    處罰對象者，移送其車籍處罰機關處理；以駕駛人為處罰對
    象者，移送其駕籍地處罰機關處理‧‧‧」，本件應由駕駛
    人即異議人甲○○之駕籍地處罰機關即臺北區監理所處理，
    因而，本件應由原處分機關將原舉發機關之舉發通知單等相
    關文件移送予臺北區監理所處理，本院尚不得逕對異議人豪
    建公司為處分。至原處分機關第二次裁決書雖經本院依法撤
    銷，原舉發機關之舉發仍然存在，尚非如異議人豪建公司及
    甲○○於聲明異議狀所述，裁決書經撤銷即無案可辦，附此
    敘明。
貳、有關異議人甲○○部分：
一、異議人甲○○聲明異議之意旨略以：原處分機關於93年11月
    15 日 所為之裁決書，經異議人甲○○於93年11月18日呈述
    異議狀請原處分機關代轉桃園地方法院後，原處分機關於93
    年11月23 日 以竹監桃字第0930026733號函發文，說明第四
    項中宣告原處分機關業於93年11月19日撤銷桃監裁罰字第裁
    52─DA000000 0號裁決書之處分（第一次裁決書），因台北
    區監理所通知以電話通知異議人甲○○，異議人甲○○於93
    年11月29日到案陳述，臺北區監理所認第一次裁決書已經撤
    銷，無案可辦，需待原處分機關之主管機關宣告撤銷無效後
    方可辦理，今原處分機關之主管機關尚未宣告第一次裁決書
    撤銷無效前，原處分機關於93年12月8 日逕為之第二次裁決
    書，依法不合，有違依法行政之虞；且警員取締程序違法等
    語。
二、按受處分人不服第八條主管機關所為之處罰，得於接到裁決
    書之翌日起二十日內，向管轄地方法院聲明異議，道路交通
    管理處罰條例第87條第1 項定有明文，故對道路交通管理處
    罰之主管機關所為之處罰不服而得聲明異議者，僅有受處分
    人而已，如非受處分人，因非係事件之當事人，即無異議之
    權。如上所述，上揭營業貨運曳引車於上揭時、地為警舉發
    超載時之駕駛人為異議人甲○○，固屬無誤，惟本件裁決書
    所載之受處分人既為豪建公司而非異議人甚明，依上開規定
    ，本件得聲明異議者為豪建公司而非異議人甲○○，異議人
    甲○○自無異議之權，其無權異議而異議，不能准許，應予
    駁回。
據上論斷，應依道路交通案件處理辦法第87條第2 項、第19條，
道路交通案件處理辦法第20條前段 ，裁定如主文。
中　　華　　民　　國　　94　　年　　5 　　月　  23　　日
                    交通法庭    法　官　林春鈴
以上正本證明與原本無異。
如不服本裁定，應於送達後5日內，向本院提出抗告狀。
　　　                      　　書記官　江世亨
中　　華　　民　　國　　94　　年　　5 　　月　  23　　日
